【裁判字號】    96,上訴,4956
【裁判日期】    970116
【裁判案由】    毒品危害防制條例
【裁判全文】
臺灣高等法院刑事判決                96年度上訴字第4956號
    上  訴  人
    即  被  告  甲○○
上列上訴人因毒品危害防制條例案件，不服臺灣宜蘭地方法院96
年度訴字第189號，中華民國96年10月30日第一審判決（ 起訴案
號：臺灣宜蘭地方法院檢察署96年度毒偵字第16、138號）， 提
起上訴，本院判決如下：
    主  文
上訴駁回。
    事  實
一、甲○○前因施用毒品案件，經觀察、勒戒，認無繼續施用毒
    品之傾向，於民國94年4月3日觀察、勒戒執行完畢，猶不知
    悔改，於95年11月11日凌晨2時5分許（起訴書誤載為50分）
    往前回溯24小時內之某時（不含為警查獲至採尿其間），在
    不詳處所，施用海洛因1次。又另行起意， 於95年11月11日
    凌晨2時5分許（起訴書誤載為50分）往前回溯96小時內之某
    時（不含為警查獲至採尿期間），在不詳處所，施用甲基安
    非他命1次。再另行起意， 於96年1月23日晚間7時30分許往
    前回溯96小時內之某時（不含為警查獲至採尿期間），在不
    詳處所，施用甲基安非他命1次。復另行起意， 於96年1月2
    22日至23日凌晨1時間之某時， 自友人楊陳鎮處取得第一級
    毒品海洛因1小包而持有之，嗣於96年1月23日凌晨1時許 ，
    甲○○與楊陳鎮（所涉竊盜犯行，另由檢察官以96年度偵字
    第529號提起公訴） 共乘車牌號碼APM－696號之贓車行經宜
    蘭縣礁溪鄉○○路○段133巷3號前， 因係持有贓物之準現行
    犯，為警攔查逮捕，自甲○○右長褲口袋內扣得甲基安非他
    命2小包、皮包內得甲基安非他命1小包（共3小包， 驗餘毛
    重1.044公克）、香煙盒內扣得海洛因1小包，並在地上扣得
    楊陳鎮丟棄之海洛因1小包（共2小包，驗餘淨重0.93公克）
    。
二、案經宜蘭縣警察局礁溪分局報告及宜蘭縣警察局移請臺灣宜
    蘭地方法院檢察署檢察官偵查起訴。
    理  由
壹、程序事項：
    按現行犯，不問何人得逕行逮捕之，因持有贓物，顯可疑為
    犯人者，以現行犯論，刑事訴訟法第88條第1項、 第3項第2
    款定有明文；次按，搜索應用搜索票，惟司法警察逮捕犯罪
    嫌疑人時，雖無搜索票，得逕行搜索其身體、隨身攜帶之物
    件、所使用之交通工具及其立即可觸及之處所，又經受搜索
    人自願性同意者，得不使用搜索票，刑事訴訟法第128條第1
    項、第130條、第131條之1分別定有明文。 被告甲○○於原
    審準備程序中一再陳稱：警察是要捉楊陳鎮，不是要捉伊云
    云，並主張警員有違法搜索之情事，然證人即員警李振昌於
    原審詰問時證稱：伊係96年1月23日晚間12時至凌晨2時之勤
    務，伊巡邏至礁溪路6段133巷3號前，發現車牌號碼APM－69
    6號之贓車，便與同事將巡邏車停在一旁埋伏，過了約5至10
    分鐘，看見被告與楊陳鎮頭戴安全帽，由楊陳鎮發動機車，
    被告坐上機車後座，伊便與同事上前以準現行犯逮捕2人 ，
    再附帶搜索２人之身體，進而分別在被告口袋、三五牌香菸
    及皮夾裡扣得安非他命及海洛因等物，且被告也有同意搜索
    等語（見原審卷第69－70頁），證人楊陳鎮於警詢時亦稱：
    伊當時已騎乘APM－696號失竊機車載甲○○回家，伊與甲○
    ○已經戴上安全帽，坐上機車準備離去等語（ 警000000000
    號卷第7頁背面），復有宜蘭縣警察局礁溪分局通知書、 搜
    索扣押筆錄在卷可考（警000000000號卷第15－19頁）， 是
    被告業已乘上贓車，客觀上係使用、持有贓車之人，警員依
    此客觀情狀認被告顯可疑為犯罪人，而以準現行犯身分逕予
    逮捕，其逮捕應屬合法，依附於合法逮捕而來之附帶搜索即
    難謂有何不法，是被告主張應無可採。況且，被告業於搜索
    扣押筆錄上簽名、畫押，同意搜索之執行（ 警000000000號
    卷第17頁），依被告於警詢時仍得拒絕在警詢筆錄上簽名等
    情觀之（警000000000號卷第1、3、5頁及第6頁背面）， 顯
    見其自由意志尚未因警員壓力而達完全或大半喪失之程度，
    其於搜索扣押筆錄上為同意搜索之簽名及畫押應係出於自由
    意志所為，警員所扣得之證物應屬合法取得，均具證據能力
    。
貳、實體事項：
一、右揭被告施用第一、二級毒品及持有毒品之犯罪事實，業據
    被告於本院審判時供認不諱， 且被告於95年11月11日凌晨2
    時5分許經警採尿送驗後，呈安非他命、 甲基安非他命及嗎
    啡陽性反應；另於96年1月23日晚間7時30分許為警採尿送驗
    後，呈甲基安非他命陽性反應，有慈濟大學濫用藥物檢驗中
    心檢驗總表2紙（毒偵138號卷第17頁、警000000000號卷第1
    0頁） 及宜蘭縣警察局礁溪分局偵辦毒品案件嫌犯尿液檢體
    編號、姓名對照登記總表（毒偵138號卷第18頁）、 宜蘭縣
    警察局刑警大隊偵辦各類毒品案件犯罪嫌疑尿液送驗編號、
    姓名對照表（警000000000號卷第11頁）各1紙附卷可稽。慈
    濟大學濫用藥物檢驗中心 先以EIA即酵素免疫分析法對被告
    尿液進行初驗，再以GC／MS即氣相層析質譜儀分析法確認其
    有施用毒品之反應，在良好操作條件下，以此方法分析藥物
    及其代謝產物之定性及定量，幾無偽陽性產生之可能；又安
    非他命、海洛因存於人體內之時間，固因吸食或施用量之多
    寡、個人體質、年齡之不同而有差異，惟一般而言，安非他
    命最長不超過4日、海洛因不超過1日，有臺北榮民總醫院83
    年4月7日（83）北總內字第3059號函、行政院衛生署藥物食
    品檢驗局81年9月8日（81） 藥檢壹字第8114885號函及行政
    院衛生署管制藥品管理局92年7月23日 管檢字第0920005609
    號函在卷可參（原審卷第35－41、61－64頁），是被告自採
    尿時往前回溯4日及1日內之某時，應有施用安非他命及海洛
    因之犯行，應堪認定。被告於原審雖曾辯稱係用公杯採尿云
    云，然證人即員警李振昌於原審詰問時證稱：被告一開始拒
    絕採尿，到了偵查隊那邊，被告才同意採尿，由偵查隊提供
    乾淨的空瓶及紙杯，讓被告自己採集，採集後由被告自己把
    瓶蓋蓋上，警員則在被告面前貼貼紙及膠帶，因為之前也有
    人爭執公杯採尿的事，所以現在採尿都是用新的紙杯等語（
    見原審卷第70頁），被告前於警詢時亦坦認：警方提供乾淨
    的空瓶，由伊親自採集、密封，並按捺指紋等語（警000000
    000號卷第6頁背面），是被告所辯應不足採。 而被告前後2
    次採尿送驗，分別驗得其安非他命濃度2060ng／ml、甲基安
    非他命濃度16552ng／ml、嗎啡濃度4095ng／ml； 安非他命
    濃度214ng／ml、甲基安非他命濃度3234ng／ml， 均高出甲
    基安非他命最低閾值500ng／ml、安非他命最低閾值200ng／
    ml及海洛因最低閾值300ng／ml之標準甚多， 此有慈濟大學
    濫用藥物檢驗中心檢驗總表2紙（毒偵138號卷第17頁、警00
    0000000號卷第10頁）附卷可考， 倘係以供眾人使用之公杯
    採尿，經長期反覆使用、沖洗，何以還能驗得濃度如此之高
    毒品代謝物、又何以僅驗出甲基安非他命及海洛因之代謝物
    ，而未驗得其他種類之毒品代謝，足徵被告於原審所辯尚不
    足採，其於本院自白有施用毒品之犯行，堪予採認，犯行明
    確，應依法論科。
二、另扣案之白色粉末2包及白色或無色透明結晶3包，經送驗結
    果，分別係海洛因及甲基安非他命，有行政院衛生署管制藥
    品管理局鑑定書及法務部調查局鑑定書在卷可考（ 毒偵138
    號卷第50、51頁）。被告雖於原審曾辯稱：毒品都是楊陳鎮
    的，伊只是放在身上不讓楊陳鎮施用云云，證人楊陳鎮亦於
    警詢時稱： 從甲○○身上香煙盒內扣得之海洛因1包是伊事
    先就放在香煙盒內的，是甲○○向伊拿菸抽，剛好被警方查
    獲， 至於甲○○身上的3包安非他命則是甲○○不讓伊施用
    ，從伊這邊拿走的等語（警000000000卷第8頁背面），然毒
    品縱係楊陳鎮所有，亦無礙於被告持有毒品之事實，且被告
    持有毒品後，並未立即將之丟棄，反而將毒品分別藏放在口
    袋內、皮夾內及香煙盒內，佐以被告有上述施用安非他命及
    海洛因之犯行，顯見其並無將毒品丟棄之意思，主觀上持有
    毒品之犯意明確，亦應依法論科。
三、被告前於94年4月3日觀察、勒戒執行完畢，有本院被告前案
    紀錄表在卷可考，其於觀察、 勒戒執行完畢後5年內再犯本
    件施用毒品犯行，核其所為係犯毒品危害防制條例第10條第
    1項之施用第一級毒品罪、第10條第2項之施用第二級毒品罪
    及第11條第1項之持有第一級毒品罪。 其因施用而持有第二
    級毒品，持有之低度行為應為施用之高度行為所吸收，不另
    論罪。起訴書起訴法條中雖未就持有第一級毒品之罪名詳加
    論列，惟其情節已於起訴書犯罪事實欄內敘及，本院自應予
    以審理。按以刑法第56條有關連續犯之規定，業於94年2月2
    日修正刪除，自95年7月1日起施行，依刑法第56條修正理由
    之說明：「對繼續犯同一罪名之罪者，均適用連續犯之規定
    論處，不無鼓勵犯罪之嫌，亦使國家刑罰權之行使發生不合
    理之現象」、「基於連續犯原為數罪之本質及刑罰公平原則
    之考量，爰刪除有關連續犯之規定」，係將本應各自獨立評
    價之數罪，回歸本來就應賦予複數法律效果之原貌。因此，
    就刑法修正施行後多次施用毒品之犯行，採一罪一罰，始符
    合立法本質。倘某甲於刑法修正施行前連續施用毒品犯行，
    應依刑法第2條第1項之規定，適用修正前連續犯之規定論以
    一罪；刑法修正施行後之多次施用毒品犯行，除符合接續犯
    之要件外，則應一罪一罰，再就刑法修正施行後之數罪，與
    修正前依連續犯規定所論之一罪，數罪併罰，合併定其應執
    行刑， 最高法院96年度第9次刑事庭會議著有決議可資參照
    ，本件被告分別於95年11月11日凌晨2時5分許往前回溯96小
    時內之某時及96年1月23日晚間7時30分許往前回溯96小時內
    之某時施用甲基安非他命，前後時間相隔將近2月之久， 時
    間上有相當之差距，復無證據證明被告於此段期間內尚有其
    他施用甲基安非他命之犯行， 自難認定被告前後2次之施用
    犯行係屬接續犯。再者， 上開最高法院96年度第9次刑事庭
    會議亦認「施用」此之構成要件，無論以集合犯之餘地，從
    而，被告所犯上開施用第一級毒品罪、施用第二級毒品罪、
    施用第二級毒品罪及持有第一級毒品罪，共4罪， 犯意個別
    ，行為互殊，應予分論併罰。
四、原審因認被告罪證明確， 引用毒品危害防制條例第10條第1
    項、第2項、第11條第1項、第18條第1項， 刑法第11條前段
    、第51條第5款， 中華民國九十六年罪犯減刑條例第2條第1
    項第3款、第7條、第10條第1項之規定。 並審酌被告前即曾
    因施用毒品經觀察、勒戒，再犯本件，顯無戒除毒癮之決心
    ，自制能力不足，且犯後矢口否認犯行，飾詞狡辯，態度不
    佳，益徵其無悔改之意，惟念被告施用毒品之犯行，係屬對
    其自身健康之戕害行為，對社會所造成之損害亦非直接，施
    用之次數有限，持有之數量甚微及國小畢業之智識程度等情
    狀，分別量處施用第一級毒品有期徒刑6月， 施用第二級毒
    品有期徒刑分別為4月、4月， 持有第一級毒品有期徒刑2月
    ，併定其應執行之刑。 又以被告犯罪終了係在96年4月24日
    以前，合於中華民國九十六年罪犯減刑條例之減刑條件，爰
    依法各減其刑期2分之1，併定其應執行之刑。對於扣案之海
    洛因粉末（驗餘淨重0.93公克）及安非他命3小包（ 含無證
    據顯示得與安非他命析離之外包裝3個，驗餘毛重1.044公克
    ）應依毒品危害防制條例第18條第1項規定沒收銷燬之； 盛
    裝海洛因粉末之外包裝2個雖係用於包裹毒品，防其裸露 、
    潮濕、便於攜帶，為供持有毒品所用之物，然被告否認為其
    所有，證人楊陳鎮則坦認係伊所有， 又扣案之注射針筒1支
    亦非被告所有，業據證人楊陳鎮供承在卷，均爰不另依刑法
    第38條第1項第2款宣告沒收之。核其認事用法尚無不合，量
    刑亦稱妥適，上訴人即被告上訴意旨認原審量刑過重，請求
    從輕量處，並無理由，上訴應予駁回。
據上論斷，應依刑事訴訟法第368條，判決如主文。
本案經檢察官鄭龍照到庭執行職務。
中    華    民    國    97    年    1    月    16     日
                  刑事第４庭  審判長法  官  蔡秀雄
                                    法  官  鄭水銓
                                    法  官  周煙平
以上正本證明與原本無異。
施用第一級毒品部分如不服本判決，應於收受送達後十日內向本
院提出上訴書狀，其未敘述上訴之理由者並得於提起上訴後十日
內向本院補提理由書（均須按他造當事人之人數附繕本）。
其餘不得上訴。
                                    書記官  蕭麗珍
中    華    民    國    97    年    1    月    23    日
附錄：本案論罪科刑法條全文
毒品危害防制條例第10條
施用第一級毒品者，處 6 月以上 5 年以下有期徒刑。
施用第二級毒品者，處 3 年以下有期徒刑。


司法院資訊處製作；財團法人民間司法改革基金會備份。
